【裁判字號】    90,交易,371
【裁判日期】    900914
【裁判案由】    過失傷害
【裁判全文】
臺灣板橋地方法院刑事判決                          九十年度交易字第三七一號
    公  訴  人  臺灣板橋地方法院檢察署檢察官
    被      告  甲○○
右列被告因過失傷害案件，經檢察官提起公訴（九十年度偵字第四六○五號），本院
判決如左：
    主  文
甲○○因過失傷害人，處有期徒刑貳月，如易科罰金，以參佰元折算壹日。
    事  實
一、甲○○於民國八十九年十一月二十八日凌晨四時五十分許，騎乘車號ＬＬＧ－二
    九七號重型機車，沿臺北縣三重市重陽橋，經臺北縣蘆洲市○○路往蘆洲方向行
    駛，於行經臺北縣蘆洲市○○路二○四號前道路時，本應注意汽車行駛時，駕駛
    人應注意車前狀況，並隨時採取必要之安全措施，且重型機車在快車道行駛時，
    除左轉彎外，應行駛於最外側車道，且依當時情形，並無不能注意之情形，竟疏
    未注意貿然行駛於內側快車道上，適有鄭正明（業於九十年三月二十二日因心肌
    梗塞死亡）由臺北縣蘆洲市○○路二二一巷龍門市場，步行穿越集賢路中央分隔
    島欲至集賢路二○四號前取其所停放之車號ＨＣ－六四○七號自用小客車，因甲
    ○○行駛於內側快車道上，且疏於注意車前狀況，未能及時發現鄭正明正步行穿
    越，致未能即時採取必要之應變措施，於發現鄭正明之際，業已煞車閃避不及，
    而自鄭正明後方將其撞倒在地，致使鄭正明受有頸椎外傷、左股骨骨折、額部皮
    膚裂傷等傷害。
二、案經被害人鄭正明訴由臺北縣警察局蘆洲分局報請臺灣板橋地方法院檢察署檢察
    官偵查起訴。
    理  由
一、訊據被告甲○○對於右揭事實供承不諱，僅辯以告訴人鄭正明步行穿越中央分隔
    島而來，不無過失等語。經查：告訴人指訴之情節，核與卷附警製道路交通事故
    調查報告表、臺北縣警察局蘆洲分局三民派出所處理車輛肇事現場草圖各一份、
    現場照片四幀等所示情形相符，而告訴人係由龍門市場直接走至集賢路二○四號
    車前取車，在內側快車道上發生碰撞，亦經臺灣板橋地方法院檢察署檢察官向臺
    北縣警察局蘆洲分局三民派出所查詢結果，龍門市○位於○○路二二一巷內，在
    集賢路二○四號對面，有公務電話紀錄及傳真現場草圖等在卷可稽，且與證人李
    建民所述被告及告訴人車禍後倒臥於快車道上之情形相符，是被告所辯告訴人係
    步行穿越中央分隔島後，與伊發生碰撞等語，應屬實在。惟按汽車行駛時，駕駛
    人應注意車前狀況，並隨時採取必要之安全措施；又機器腳踏車行駛之車道，在
    已劃分快慢車道之道路，輕型機器腳踏車應在慢車道行駛，重型機器腳踏車依標
    誌或標線之規定行駛，無標誌標線者，得在快慢車道行駛，但在快車道行駛時，
    除左轉彎外，應行駛於最外側車道，道路交通安全規則第九十四條第三項、第九
    十九條第一項分別定有明文。被告於右揭時、地駕駛重型機車直行騎駛，本應注
    意前開規定，而依當時情形，並無不能注意之情事，被告竟貿然騎駛於內側快車
    道，又疏於注意車前狀況，致告訴人步行穿越時不能即時反應而發生本件事故，
    其行為具有過失自屬明確。雖告訴人擅越中央分隔島，或有違失之處，然與被告
    行為過失有無之認定無涉，被告自不得據以免責。又告訴人因被告前開過失行為
    ，受有頸椎外傷、左股骨骨折、額部皮膚裂傷等傷害，有新光吳火獅紀念醫院甲
    種診斷證明書一紙在卷可稽，足認被告之過失行為與告訴人之傷害間，具有相當
    因果關係甚明。是本件事證明確，被告罪嫌應堪認定。
二、告訴人因被告之過失行為受有傷害，已如前述，其後於九十年三月二十二日死亡
    ，然告訴人於本件事故受傷後，經診療見效而於九十年一月六日出院，至同年一
    月三十日回診時，可持助行器自行行走，並無心臟、呼吸方面問題，至九十年三
    月二十二日始另因心肌梗塞死亡，有新光吳火獅紀念醫院（90）新醫醫字第三三
    九號函附之病歷摘要紀錄、主治醫師回函、歷次求診之醫囑單、病歷表等在卷可
    據，是無證據足認告訴人之死亡與被告之過失行為有何因果關係，應論被告所犯
    ，係該當於刑法第二百八十四條第一項前段之過失傷害罪。爰審酌被告犯後坦承
    犯行，雖因告訴人傷診費用過鉅，被告無力賠償，而未能與被害人家屬達成民事
    和解，然被告確有悔悟之意，再酌以被告之犯罪情節、所生危害等一切情狀，量
    處如主文所示之刑。又刑法第四十一條業於九十年一月四日經立法院修正通過，
    並經總統於九十年一月十日公布，而於同年一月十二日生效施行，其修正條文為
    ：「犯最重本刑為五年以下有期徒刑以下之刑之罪，而受六個月以下有期徒刑或
    拘役之宣告，因身體、教育、職業、家庭之關係或其他正當事由，執行顯有困難
    者，得以一元以上三元以下折算一日，易科罰金。但確因不執行所宣告之刑，難
    收矯正之效，或難以維持法秩序者，不在此限。」「併合處罰之數罪，均有前項
    情形，其應執行之刑逾六月者，亦同」，核與修正前刑法第四十一條相較，修正
    後條文顯較有利於被告，故本件於宣告如主文所示之刑外，並適用修正後刑法第
    四十一條第一項前段規定，諭知易科罰金之折算標準。
據上論斷，應依刑事訴訟法第二百九十九條第一項前段、刑法第二條第一項前段、第
二百八十四條第一項前段、第四十一條第一項前段，罰金罰鍰提高標準條例第一條前
段、第二條，判決如主文。
本案經檢察官張云綺到庭執行職務。
中      華      民      國    九十      年      九      月     十四     日
                                      臺灣板橋地方法院交通法庭
                                              法  官    林漢強
右正本證明與原本無異。
如不服本判決，應於判決送達後十日內向本院提出上訴狀 (應附繕本) 。
                                              書記官    黃大千
中      華      民      國    九十      年      九      月     十四     日
附錄本件論罪科刑所用法條全文
刑法第二百八十四條
因過失傷害人者，處六月以下有期徒刑、拘役或五百元以下罰金，致重傷者，處一年
以下有期徒刑、拘役或五百元以下罰金。
從事業務之人，因業務上之過失傷害人者，處一年以下有期徒刑、拘役或一千元以下
罰金，致重傷者，處三年以下有期徒刑、拘役或二千元以下罰金。


司法院資訊處製作；財團法人民間司法改革基金會備份。
